臺灣高等法院臺中分院刑事裁定　
111年度毒抗字第1067號

抗  告  人  
即  被  告  黃臆襁



上列抗告人即被告因聲請強制戒治案件，不服臺灣臺中地方法院
111年度毒聲字第1096號中華民國111年10月18日裁定（聲請案號
：臺灣臺中地方檢察署111年度聲戒字第107號），提起抗告，本
院裁定如下：
    主  文
抗告駁回。
    理  由
一、抗告意旨略以：請求准予查看抗告人之有無繼續施用毒品傾
    向證明書、評估標準云云。
二、按犯第10條之罪，檢察官應聲請法院裁定，或少年法院（地
    方法院少年法庭）應先裁定，令被告或少年入勒戒處所觀察
    、勒戒，其期間不得逾2月；觀察、勒戒後，檢察官或少年
    法院（地方法院少年法庭）依據勒戒處所之陳報，認受觀察
    、勒戒人無繼續施用毒品傾向者，應即釋放，並為不起訴之
    處分或不付審理之裁定；認受觀察、勒戒人有繼續施用毒品
    傾向者，檢察官應聲請法院裁定或由少年法院（地方法院少
    年法庭）裁定令入戒治處所強制戒治，其期間為6個月以上
    ，至無繼續強制戒治之必要為止；但最長不得逾1年，毒品
    危害防制條例第20條第1項、第2項定有明文。復按勒戒處所
    應注意觀察受觀察、勒戒人在所情形，經醫師研判其有或無
    繼續施用毒品傾向後，至遲應於觀察、勒戒期滿15日前，陳
    報該管檢察官或少年法院（庭），觀察勒戒處分執行條例第
    8條第1項亦定有明文。是依上述法條規定，研判受觀察、勒
    戒人有無繼續施用毒品傾向者，係由勒戒處所內之專業醫師
    為之。而關於有無繼續施用毒品傾向之評估標準，法務部已
    於110年3月26日以法矯字第11006001760號函修正頒布「有
    無繼續施用毒品傾向評估標準紀錄表」、「有無繼續施用毒
    品傾向評估標準評分說明手冊」，上開評分說明手冊係以前
    科紀錄與行為表現、臨床評估、社會穩定度三項合併計算分
    數，每一大項皆有靜態因子與動態因子。先以靜態因子分數
    評分，靜態因子分數總分在60分（含）以上為「有繼續施用
    毒品傾向」；60分以下，與動態因子分數相加，如果總分在
    60分（含）以上，為「有繼續施用毒品傾向」。故有無「繼
    續施用毒品傾向」，係依具體個案之臨床實務及相關事證等
    情綜合判定，有其相當之專業依據及標準，且涉及專門醫學
    ，又衡酌強制戒治之目的，係為協助施用毒品者戒斷毒品之
    心癮及身癮所為之一種保安處分類型，而該評估標準係適用
    於每一位受觀察、勒戒處分之人，具一致性、普遍性、客觀
    性，倘其評估由形式上觀察，無擅斷或濫權等明顯不當之情
    事，法院原則即宜予尊重。
三、經查：
　㈠抗告人即被告甲○○因施用第一級毒品海洛因，前經臺灣臺中
    地方法院以111年度毒聲字第557號裁定送觀察、勒戒後，經
    法務部矯正署○○○○○附設勒戒處所依法務部於110年3月26日
    修正頒布之「有無繼續施用毒品傾向評估標準評分說明手冊
    」，對抗告人施以有無繼續施用毒品傾向評估，在前科紀錄
    與行為表現方面評分26分，在臨床評估方面評分37分，在社
    會穩定度方面得分0分，靜態因子得分合計56分，動態因子
    得分合計7分，靜態因子與動態因子總分合計63分，而綜合
    判斷為「有繼續施用毒品傾向」等情，有上開裁定及法務部
    矯正署○○○○○111年9月30日○○○衛字第11110004100號函附該
    所附設勒戒處所「有無繼續施用毒品傾向證明書」、「有無
    繼續施用毒品傾向評估標準紀錄表」、臺灣高等法院被告前
    案紀錄表各1份在卷可稽。而上開評估，乃法務部矯正署○○○
    ○○附設勒戒處所相關專業知識經驗人士在被告觀察、勒戒期
    間，依其本職學識評估被告之前科紀錄與行為表現、臨床評
    估、社會穩定度後所為之綜合判斷，具有科學驗證所得之結
    論，自得憑以判斷被告有無繼續施用毒品傾向之證明，且由
    形式上觀察，並無擅斷或濫權等明顯不當之情事，法院宜予
    尊重其行政職權之行使及專業之判斷。又毒品危害防制條例
    第20條第2項係屬強制規定，只需觀察、勒戒後，經評定受
    觀察、勒戒人有繼續施用毒品傾向者，檢察官即應聲請法院
    裁定令入戒治處所施以強制戒治。
　㈡按毒品危害防制條例所規定之觀察、勒戒或強制戒治處分，
    其立法意旨在幫助施用毒品者戒除毒癮，該處分之性質非為
    懲戒行為人，而係為減除受處分人再次施用毒品之危險性，
    目的係在戒除行為人施用毒品身癮及心癮之措施，且強制戒
    治係導入療程之觀念，針對行為人將來之危險所為預防、矯
    治措施之保安處分，以達教化與治療之目的，可謂刑罰之補
    充制度，從而毒品危害防制條例本身所規定之強制戒治等保
    安處分，雖兼具自由刑之性質，卻有刑罰不可替代之教化治
    療作用。是該條例第20條第2項係屬強制規定，只需觀察、
    勒戒後，經評定受觀察、勒戒人有繼續施用毒品傾向者，檢
    察官即應聲請法院裁定令入戒治處所施以強制戒治。本件抗
    告人既有施用第一級毒品之犯行，由原審法院裁定送勒戒處
    所執行觀察、勒戒後，經法務部矯正署○○○○○附設勒戒處所
    依個案之臨床實務及具體事證，專業評估判定抗告人為「有
    繼續施用毒品傾向」，尚未戒除毒癮，則為降低其再次施用
    毒品之危險性，自有依法施以強制戒治之必要。從而，原審
    以檢察官之聲請合於法律規定，依毒品危害防制條例第20條
    第2項規定，裁定抗告人令入戒治處所施以強制戒治，其期
    間為6個月以上，至無繼續強制戒治之必要為止，但最長不
    得逾1年，經核並無不合。
四、綜上所述，原審依檢察官之聲請，裁定抗告人令入戒治處所
    施以強制戒治，核無違誤。本件抗告為無理由，應予駁回。
據上論斷，應依刑事訴訟法第412條，裁定如主文。　　　　　
中　　華　　民　　國　　111 　年　　11　　月　　22　　日
             刑事第一庭 　審判長法　官　江  德  千
                                法　官　柯  志  民
　　　　  　　　　　　　　　　　法　官　簡  源  希
以上正本證明與原本無異。
不得再抗告。
                                書記官  吳  麗  琴
　　　　　　　　　　　　　　　　
中　　華　　民　　國　　111 　年　　11　　月　　22　　日